【裁判字號】    89,訴更,3
【裁判日期】    890707
【裁判案由】    偽造有價證券等
【裁判全文】
臺灣板橋地方法院刑事判決                            八十九年度訴更字第三號
    公  訴  人  臺灣板橋地方法院檢察署檢察官
    被      告  丁○○
    指定辯護人  甲○
右列被告因偽造有價證券等案件，經檢察官提起公訴（八十七年度偵字第二一七四七
號），甲○判決如左：
    主  文
丁○○共同意圖供行使之用，而偽造有價證券，累犯，處有期徒刑肆年。
所偽造以丙○○為發票人、褚玉霞為受款人、到期日為從八十六年三月十五日起至八
十八年二月十五日每月十五日、面額各為二十萬元之本票共貳拾肆張均沒收。
    事  實
一、丁○○曾因偽造有價證券等案件，經台灣基隆地方法院判處應執行有期徒刑五年
    ，於民國八十四年四月十九日執行完畢，仍不知悔改，基於意圖為自己不法所有
    之概括犯意，於八十七年一月二十三日，在臺灣板橋地方法院，見乙○○等一群
    人因會首楊江淑珠涉嫌合會詐欺案件前來開庭，並因找不到楊江淑珠而正在商議
    對策，認有機可乘，即上前向乙○○佯稱可代為接洽微信社尋找楊江淑珠，只需
    車馬費新臺幣（下同）二萬四千元，乙○○因不認識丁○○，乃告知需考慮數日
    。丁○○乃於三日後即同年一月二十六日，復施詐術，以電話告知乙○○委託伊
    ，絕對可以幫助取回四百八十萬元之互助會債權，且事成僅需交付一成半代價即
    七十二萬，若追償不成，無須支付任何佣金，乙○○因巨額債權難以取回，遂陷
    於錯誤，簽下委託徵信社之契約書。同年月二十九日上午，丁○○以電話向乙○○佯稱已查出楊江淑珠名下原有一不動產，惟不久前已脫產至其親戚名下，倘將
    該不動產予以假扣押，必能使楊江淑珠出面，乙○○信以為真，乃於同日下午，
    在丁○○位於台北縣板橋市○○路三七五巷十七號六樓租住處，將票號ＢＢ00
    00000、面額五十二萬四千元、發票日八十六年一月三十日、付款人臺灣銀
    行之支票一張，交付丁○○請其代為辦理假扣押，其中五十萬元為辦理假扣押之
    擔保金，另外二萬四千元則為丁○○之車馬費。丁○○並與姓名年籍不詳之成年
    人基於意圖供行使之用之犯意聯絡，在不詳時地，由該姓名年籍不詳之成年人冒
    用丙○○之名義，偽造以丙○○為發票人、褚玉霞（丁○○之同居人）為受款人
    、到期日為從八十六年三月十五日起至八十八年二月十五日每月十五日、面額各
    為二十萬元之本票共二十四張，並均於其上偽造丙○○之署押。同年二月四日，
    丁○○基於同上之概括犯意，再向乙○○諉以該不動產已查封，並已找到楊江淑
    珠，且楊江淑珠之子丙○○（起訴書誤載為林崇義）答應代為清償債務，乙○○
    信以為真，趕至丁○○上開居所，丁○○乃將前揭偽造之本票二十四張交付予乙○○，乙○○誤認該本票確為丙○○所開，而交付七萬六千元予丁○○作為報酬
    。同日下午，丁○○又基於前開意圖為自己不法所有之概括犯意，向乙○○偽稱
    有朋友在大陸地區設廠作生意，因擴充生產設備邀乙○○出資七十萬元，保證一
    月內返還，外加紅利二十五萬元，使乙○○再度陷於錯誤，於同年月五日，至上
    開處所，丁○○乃交付經不知情之褚玉霞所同意其以褚玉霞名義簽發之九十五萬
    元本票一張作為保證，乙○○隨即交付七十萬元予丁○○。嗣八十六年三月四日
    ，丁○○未依約清償九十五萬元，乙○○始知受騙。
二、案經乙○○訴由台灣板橋地方法院檢察署檢察官偵查起訴。
    理  由
一、訊據被告丁○○雖坦承有收到告訴人乙○○先後所交付之五十二萬四千元、七萬
    六千元、七十萬元，及未辦理假扣押，亦未到大陸設廠之事實，惟矢口否認有詐
    欺、偽造有價證券之犯行，辯稱：其有請徵信社調查，告訴人所交付之二萬四千
    元及七萬六千元部分，已交給徵信社，丙○○之本票係徵信社所交付，並非其偽
    造，況事後其有將房子設定一百五十萬元之抵押權予告訴人等語。經查：
    (一)右揭犯罪事實，業據告訴人於偵查及甲○、台灣台北地法院訊問時指訴綦詳，
      並有委託書一紙、以丙○○為發票人、面額均為二十萬元之本票二十一張、以
      褚玉霞為發票人、面額為九十五萬元之本票一張附卷可稽。
    (二)被告雖辯稱有請徵信社調查，丙○○之本票係徵信社所交付云云，惟證人丙○○於台灣台北地方法院訊問時，證稱本案之本票均非其簽發等語。況被告於偵
      查中係供稱：係阿財交付二十四張本票給伊，伊將七萬六千元交給阿財等語（
      見八十七年度偵字第二一七四七號卷第五十三頁背面最後一段）；而於甲○訊
      問時則供稱：徵信人員係叫什麼華的，其叫他許先生，因他說他姓許，其沒有
      叫他其他名字或綽號等語，是被告先後所述徵信人員之姓名並不相同。再被告
      供稱七萬六千元及二萬四千元均已交予徵信社云云，然其中給付二萬四千元之
      台銀支票五十二萬四千元（其餘五十萬元係假扣押之擔保金），被告係將之用
      以償還當鋪借款，並將所剩差額十幾萬元自行花用，業據被告於偵查時坦承無
      訛（詳見如(三)）。足見被告此部份之辯詞，應係卸責之詞，並不可採。既然被
      告並未請徵信社，則丙○○之本票二十四張即非徵信社偽造後交付，又依偽造
      本票上字跡與被告於本案進行中先後所提出之狀紙上字跡研判，應非被告所偽
      造，而應係被告與他人基於犯意之聯絡，而由他人所偽造。
    (三)再被告於偵查中自承：要告訴人拿五十二萬四千元辦假扣押，告訴人拿台銀支
      票給伊，但伊未辦假扣押，並以投資公司之方式騙告訴人，並無做生意之事（
      見八十七年度偵字第二一七四七號卷第四十五頁背面、第四十六頁）。而被告
      事後將告訴人所交付之台銀支票交予桂宏當鋪老闆王廷桂以返還借款，由王廷
      桂之友人吳宗澤之帳戶進帳，王廷桂並交付差額十餘萬元予被告自行花用等情
      ，亦據被告於偵查時坦承無訛，核與證人王廷桂、吳宗澤於偵查中證述情節相
      符，並有上開支票影本、吳宗澤臺灣銀行存摺影本在卷可稽。證人褚玉霞於偵
      查中亦證稱：其同意被告以其名義開九十五萬元之本票予告訴人，當時告訴人
      有拿錢給被告，係因要做生意才借錢，告訴人說要簽本票作證等語。是被告此
      部份詐欺之犯行，亦堪認定。縱事後被告在案件進行中之八十七年七月三十一
      日，有就褚玉霞所有之房屋設定一百五十萬元之抵押權予告訴人，此有建物登
      記簿謄本一份附卷可稽，仍無解被告詐欺犯行之成立。
    (四)至指定辯護人辯稱本案與台灣高等法院八十七年度上易字第五九九三號案件（
      原審案號台灣台北地方法院八十七年易字第九０六號），有連續犯之裁判上一
      罪關係，應為免訴判決云云。惟兩案間並無裁判上一罪關係，業經台灣高等法
      院以八十八年度上訴字第四六０四號判決詳為敘明，是辯護人此部份之辯解，
      並不可採。
    (五)綜上所述，本件事證明確，被告犯行堪予認定。
二、核被告丁○○所為，係犯刑法第三百三十九條第一項詐欺取財罪、第二百零一條
    第一項偽造有價證券罪。被告就偽造有價證券部分，與年籍姓名不詳之成年人，
    有犯意之聯絡與行為之分擔，為共同正犯。其偽造丙○○署押之行為，係偽造有
    價證券之階段行為，所為行使偽造有價證券之低度行為，為偽造有價證券之高度
    行為所吸收，均不另論罪。被告多次詐欺取財之犯行，時間緊接、觸犯構成要件
    相同之罪，顯係基於概括犯意為之，應依連續犯之規定論以一罪，並加重其刑。
    又被告所為詐欺取財與偽造有價證券二罪間，有方法結果之牽連關係，應從一較
    重之偽造有價證券罪處斷。再被告曾因偽造有價證券等案件，經台灣基隆地方法
    院判處應執行有期徒刑五年，於八十四年四月十九日執行完畢，此有台灣高等法
    院檢察署刑案紀錄簡覆表一份在卷可參，其於五年內再犯本件有期徒刑以上之罪
    ，為累犯，應依法加重其刑。爰審酌被告犯罪之動機、犯罪之手段、所詐得之金
    額、事後有設定抵押權予告訴人及犯罪後否認犯行等一切情狀，量處如主文所示
    之刑，以資懲儆。被告所共同偽造之以丙○○為發票人、褚玉霞為受款人、到期
    日為從八十六年三月十五日起至八十八年二月十五日每月十五日、面額各為二十
    萬元之本票共二十四張，係所偽造之有價證券，雖未扣案，然並無證據證明業已
    滅失，依法應宣告沒收之。
據上論斷，應依刑事訴訟法第二百九十九條第一項前段，刑法第二十八條、第五十六
條、第三百三十九條第一項、第二百零一條第一項、第五十五條、第二百零五條、第
四十七條，罰金罰鍰提高標準條例第一條前段，判決如主文。
本案經檢察官賴惠慈到庭執行職務
中      華      民      國    八十九    年      七      月      七      日
                                      臺灣板橋地方法院刑事第五庭
                                          法  官  李世華
右正本證明與原本無異。
如不服本判決，應於判決送達後十日內，向甲○提出上訴狀。
                                          書記官  卓聖智
中      華      民      國    八十九    年      七      月      十      日
附錄論罪科刑法條
刑法第三百三十九條
意圖為自己或第三人不法之所有，以詐術使人將本人或第三人之物交付者，處五年以
下有期徒刑、拘役或科或併科一千元以下罰金。
以前項方法得財產上不法之利益或使第三人得之者亦同。
前二項之未遂犯罰之。
刑法第二百零一條
意圖供行使之用，而偽造、變造公債票，公司股票或其他有價證券者，處三年以上十
年以下有期徒刑，得併三千元以下罰金。
行使偽造、變造之公債票、公司股票或其他有價證券或意圖供行使之用收集或交付於
人者，處一年以上七年以下有期徒刑，得併科三千元以下罰金。


司法院資訊處製作；財團法人民間司法改革基金會備份。
